臺灣高等法院交通事件裁定　　　　　　 96年度交抗字第200號
　　抗　告　人
　　即受處分人　甲○○
上列抗告人因違反道路交通管理處罰條例案件，不服臺灣臺北地
方法院，中華民國96年2月27日96年度交聲字第191號裁定，提起
抗告，本院裁定如下：
    主  文
抗告駁回。
    理  由
一、原裁定意旨略以：(一)抗告人即受處分人甲○○於民國95年8
    月4日下午9時33分許，駕駛車牌號碼CZ─4509自用小客車，
    沿臺北市○○○路北往南方向行駛，行經復興北路、忠孝東
    路口，在該設有「禁止迴轉」標誌之交岔路口，違規迴轉，
    經臺北市政府警察局大安分局交通分隊警員舉發之事實，為
    抗告人所不爭執，並有臺北市政府警察局大安分局舉發違反
    道路交通事件通知單影本，附卷可參。又該交岔路口設有「
    禁止迴車」標誌一節，為抗告人所是認，並有抗告人提出之
    交岔路口照片，附卷為證，抗告人有交通違規事實，已堪認
    定。(二)抗告人辯稱：交岔路口「禁止迴車」標誌，為旗幟廣
    告物所遮蔽，標誌設置不當，影響駕駛人權益。經抗告人反
    應，臺北市政府交通管制工程處函覆同意增設「禁止迴車」
    標誌設施，以改善缺失，卻未副知臺北市政府警察局，任由
    警員舉發交通違規，無視人民生命安全，賺取舉發交通違規
    獎金等語。(三)按在設有禁止迴車標誌或劃有分向限制線，禁
    止超車線、禁止變換車道線之路段，不得迴車，道路交通安
    全規則第106條第2款，定有明文。汽車駕駛人在設有禁止迴
    車標誌或劃有分向限制線、禁止超車線或禁止變換車道線之
    路段迴車者，處新臺幣（下同）600元以上1800元以下罰鍰
    ，並記違規點數1點，道路交通管理處罰條例第49條第2款、
    第63條第1項第1款，分別定有明文。(四)經查，依抗告人所提
    出之交岔路口照片顯示，該路口除於燈光號誌旁，設置「禁
    止迴車」標誌，並於內側車道旁分隔島上，設有「禁止迴車
    」標誌。燈光號誌旁「禁止迴車」標誌，並未有任何障礙物
    遮擋視線；設置於內側車道旁分隔島「禁止迴車」標誌旁，
    雖有旗幟廣告物，然未達遮蔽駕駛人視線程度。足認舉發抗
    告人有交通違規行為時，交岔路口設有「禁止迴車」標誌，
    且位置適當，駕駛人並無未能得知而無法遵行情形。次查，
    經抗告人反應，臺北市交通管制工程處雖曾函覆抗告人，略
    謂將於交岔路口增設「禁止迴車」標誌，僅係加強告知駕駛
    人交岔路口禁止迴車，並不影響該路口，已有設置「禁止迴
    車」標誌之效力。再查，警員依法取締交通違規，是否發放
    獎金，與交通違規行為之認定無關。抗告人所辯各節，並不
    可採。(五)上開舉發違反道路交通事件通知單記載之應到案期
    限為95年8月19日，抗告人於95年10 月16日始到案繳款，有
    違規查詢報表，在卷可查。抗告人逾應到案期限58日，則原
    處分機關交通部公路總局臺北區○○○○道路交通管理處罰
    條例第49條第2款、第63條第1項第1款、違反道路交通管理
    事件統一裁罰標準及處理細則、違反道路交通管理事件統一
    裁罰基準表規定，裁處抗告人罰鍰1千500元，並記違規點數
    1點，於法核無違誤。抗告人聲明異議，為無理由，應予駁
    回等語。
二、抗告意旨略以：(一)交岔路口「禁止迴車」標誌設置不當，致
    抗告人未能注意到標誌，而違規迴轉。(二)交岔路口分隔島上
    交通標誌，是駕駛人最重要依據。抗告人所提供照片，未拍
    攝到分隔島上旗幟廣告物遮蔽「禁止迴車」標誌之情形，不
    能即指該標誌未被遮蔽，並不影響抗告人視線。臺北市交通
    管制工程處同意增設「禁止迴車」標誌，足認原有標誌設置
    不當，造成抗告人交通違規。(三)旗幟廣告物之布條隨風飄揚
    ，可以將「禁止迴車」標誌全部遮蔽，另外，有較高車體車
    輛在前行駛，亦容易阻礙其後車輛駕駛人視線，在在顯示「
    禁止迴車」標誌設置不當，造成抗告人違規迴轉。(四)綜上，
    原裁定認定交岔路口所設置「禁止迴轉」標誌，位置適當，
    臺北市交通管制工程處同意於交岔路口，增設「禁止迴車」
    標誌，僅係加強告知駕駛人交岔路口禁止迴車，即有違誤等
    語。
三、經查，交岔路口分隔島上「禁止迴車」標誌前，設有旗幟廣
    告物，自遠處看，雖不免會遮蔽一些視線，然駕駛人在該路
    口迴車，僅能行駛內側左轉專用車道，而該「禁止迴車」標
    誌與旗幟廣告物，設置地點，有一段直線距離，駕駛人駛近
    路口，其視線即不會遭旗幟廣告物影響，該「禁止迴車」標
    誌，清晰可見。此時，駕駛人仍多有機會遵守「禁止迴車」
    規定。原裁定依抗告人所提出之交岔路口照片，認定交岔路
    口除於燈光號誌旁，設置「禁止迴車」標誌，並於內側車道
    旁分隔島，設有「禁止迴車」標誌。燈光號誌旁「禁止迴車
    」標誌，並未有任何障礙物遮擋視線；設置於內側車道旁分
    隔島「禁止迴車」標誌，雖有旗幟廣告物，然未達遮蔽駕駛
    人視線程度。於舉發抗告人有交通違規行為時，交岔路口設
    有「禁止迴車」標誌，且位置適當，駕駛人並無未能得知而
    無法遵行情形，並無不合。次查，交通標誌設置是否合宜、
    妥適，本即應時時檢討改進，以加強效果，其於變更前所為
    舉發交通違規行為，並不當然受有影響。臺北市交通管制工
    程處據抗告人之反應，檢討研究結果，有意於交岔路口增設
    「禁止迴車」標誌，可以進一步促使駕駛人注意，減少違規
    行為，抗告人之用心，固應予肯定。然仍不能因此認定原有
    「禁止迴車」標誌之設置，有明顯、重大之瑕疵，致駕駛人
    因此所生交通違規行為，並無故意、過失可言，不應受罰。
    抗告意旨所指各情，不足據為免罰之依據。
四、綜上所述，原裁定以原處分機關所為裁罰，依法有據，而駁
    回抗告人聲明異議，並無不合。抗告意旨仍執前詞，指摘原
    裁定不當，提起抗告，為無理由，應予駁回。
五、據上論結，應依道路交通案件處理辦法第26條，刑事訴訟法
    第412條，裁定如主文。
中　　華　　民　　國　　96　　年　　3 　　月　　30　　日
                  刑事第十三庭審判長法  官  曾德水
                                    法  官  王炳梁
                                    法  官  李錦樑
以上正本證明與原本無異。
不得再抗告。
                                    書記官  吳金來
中　　華　　民　　國　　96　　年　　3 　　月　　30　　日
